臺灣桃園地方法院刑事判決
              111年度訴字第56號
公  訴  人  臺灣桃園地方檢察署檢察官
被      告  范濟壯



選任辯護人  張全成律師(法扶律師)          
上列被告因強盜案件，經檢察官提起公訴（110年度偵字第42504
號），本院判決如下：
    主  文
乙○○犯攜帶兇器、侵入住宅強盜罪，處有期徒刑柒年。
扣案如附表編號1至5所示之物均沒收。未扣案之犯罪所得新臺幣
柒仟元沒收，於全部或一部不能沒收或不宜執行沒收時，追徵其
價額。
    事  實
一、乙○○因需款孔急，竟意圖為自己不法之所有，基於攜帶兇器
    、侵入住宅強盜之犯意，於民國110年11月28日下午2時30分
    許，以客觀上足以對人之生命、身體造成危害，足供兇器使
    用之砂輪機先行破壞甲○○於桃園市中壢區住處之天井，復於
    110年11月29日下午5時許，穿戴附表編號3至5之腰包、手套
    、帽子等物，攜帶附表編號1、2之童軍繩、刀子，透過天井
    進入上址3樓埋伏，待甲○○返家後，於同日晚間10時30分許
    ，在上址3樓甫出房門之際，持附表編號1之菜刀架住甲○○的
    脖子使其一同前往上址2樓，恫以若不給予財物會對其強制
    性交（以口頭威嚇，並未動手）、並謊稱仍有同夥在外接應
    使甲○○有所顧忌，若配合給錢即不會對其傷害等語，以此強
    暴、脅迫手段，致使甲○○心生畏懼而不能抗拒，因而交出現
    金新臺幣（下同）7,000元予乙○○，乙○○得手後旋即離去，
    將附表編號1至5所示之物棄置在桃園市○○區○○街000號後方
    防火巷內。嗣經甲○○報警處理，並於上揭防火巷扣得如附表
    所示之物，始悉上情。
二、案經甲○○訴由桃園市政府警察局中壢分局報告臺灣桃園地方
    檢察署檢察官偵查起訴。
    理  由
一、按被告以外之人於審判外之言詞或書面陳述，除法律有規定
    者外，不得作為證據。惟被告以外之人於審判外之陳述，經
    當事人於審判程序同意作為證據，法院審酌該言詞陳述或書
    面陳述作成時之情況，認為適當者，亦得為證據。當事人、
    代理人或辯護人於法院調查證據時，知有第159 條第1 項不
    得為證據之情形，而未於言詞辯論終結前聲明異議者，視為
    有前項之同意，刑事訴訟法第159 條第1 項、第159 條之5
    分別定有明文。查卷附據以嚴格證明被告犯罪事實有無之屬
    傳聞證據之證據能力，當事人及辯護人於本院審判中均同意
    作為證據，本院審酌各該證據查無有何違反法定程序取得之
    情形，亦無顯有不可信與不得作為證據等情，因認為適當，
    故均有證據能力，另非供述證據部分，亦無證據可認係公務
    員基於違法之方式所取得或有偽造、變造之情事，復與本案
    之待證事實具有關聯性，同認有證據能力。
二、認定事實之證據及理由
（一）上揭犯罪事實，業據被告於警詢、偵訊及本院審理時均坦
      承不諱（偵卷第17至25、171至172、203至205頁，本院卷
      第43至45、85至89、124頁），與告訴人甲○○證述相符（
      偵卷第53至65、193至195頁），並有現場照片、監視器截
      圖（偵卷第83至121頁）附卷可佐，及附表所示之物扣案
      可憑，足認被告自白與事實相符，堪予採信。
（二）被告上揭所為，確已至使告訴人不能抗拒：
　　1.按強盜罪之強制行為，包括強暴、脅迫、藥劑、催眠術或
      他法，施用此等手段之程度，以客觀上足以壓抑被害人之
      意思自由，至使不能抗拒為已足。所謂「至使不能抗拒」
      ，指其強制行為，就當時之具體事實予以客觀之判斷，足
      使被害人身體上或精神上達於不能或顯難抗拒之程度。所
      謂就當時之具體事實予以客觀之判斷，應以通常人之心理
      狀態為標準，綜合考量行為人及被害人客觀之人數、年齡
      、性別、性格與體能，犯行之時間、場所，兇器之有無、
      種類、使用方法，及被害人之主觀情事等各種具體之情況
      ，倘行為人所施之強制行為依一般人在同一情況下，其意
      思自由因此受到壓抑，即應論以強盜罪，縱然被害人實際
      上並無抗拒行為，與本罪成立不生影響（最高法院107 年
      度台上字第4712號判決意旨參照）。
　　2.次按刑法所謂兇器，其種類並無限制，凡客觀上足對人之
      生命、身體、安全構成威脅，具危險性之物品均屬之(最
      高法院102年度台上字第3037號判決意旨參照)。經查，本
      件被告用以架住脖子之如附表編號1所示的刀具為一般家
      用之方頭菜刀，質地堅硬、具有相當體積、重量，外觀上
      嶄新，並無任何明顯鏽斑或損壞痕跡（照片見偵卷第107
      頁上方），而被告用以為本案犯行之砂輪機，雖未遭查獲
      ，然既能持以破壞住宅之天井，自應屬質地堅硬、鋒銳之
      物，在客觀上均確足以對人之生命、身體安全構成威脅，
      具有危險性，自屬兇器無疑。
　　3.查告訴人甲○○為一年輕女子，被告則為正值壯年之男子，
      被告在告訴人返家後甫自房間內出來、毫無防備的情況下
      ，持客觀上足以對人之生命、身體安全構成威脅之菜刀架
      住告訴人脖子，並以在外還有同夥、告以若配合給錢就不
      會傷害告訴人、不配合則會遭強暴等語威脅告訴人，告訴
      人在此等隻身一人面對具有人數（雖被告並無同夥，然在
      此時因被告恫嚇，告訴人以為被告仍有同夥在外接應）及
      武器、體力優勢之被告，衡情一般人身處該情境下，身心
      必定處於相當恐懼狀態，擔憂如未依指示配合並交付財物
      ，生命、身體安全甚至性自主權將遭危害，足認被告實行
      之前揭行為，已使告訴人陷於孤立無援之境，確已足以壓
      抑告訴人之意思自由，達於至使不能抗拒之程度甚明。
（三）綜上所述，本件事證明確，被告上開犯行均堪認定，應依
      法論科。　　
三、論罪科刑
（一）核被告所為，係犯強盜罪而有刑法第321 條第1項第1、3
      款之侵入住宅、攜帶兇器情形，應論以同法第330 條第1 
      項之侵入住宅、攜帶兇器加重強盜罪。起訴意旨雖漏論刑
      法第321 條第1項第1款侵入住宅之加重要件，容有未洽，
      然本院已告知被告該款加重要件（本院卷第45頁），且該
      等部分僅涉加重條件之增減，仍屬實質上一罪，而無庸變
      更起訴法條，併此敘明。
（二）公訴意旨主張被告前因施用毒品案件，經本院於108年3月
      18日以107年度審簡字第387號判決判處有期徒刑6月確定
      ，於108年12月26日執行完畢，此有臺灣高等法院被告前
      案紀錄表在卷可稽（本院卷第17頁），其於前開有期徒刑
      執行完畢後，5 年內故意再犯本件有期徒刑以上之罪，固
      為累犯，惟經本院審酌被告經判處徒刑之前案與本案所犯
      之罪罪質不同，犯罪情節、動機、目的、手段均有異，尚
      難認其本件犯行有惡性重大或對刑罰反應力薄弱之情形，
      爰依司法院釋字第775 號解釋意旨裁量不加重其最低本刑
      。
（三）被告無刑法第59條減輕其刑之適用及量刑審酌事項：
　　　按犯罪之情狀顯可憫恕，認科以最低度刑仍嫌過重者，得
      酌量減輕其刑，刑法第59條定有明文。蓋刑事審判旨在實
      現刑罰權之分配的正義，故法院對有罪被告之科刑，應符
      合罪刑相當之原則，使輕重得宜，罰當其罪，以契合社會
      之法律感情，此所以刑法第57條明定科刑時應審酌一切情
      狀，尤應注意該條所列10款事項以為科刑輕重之標準，並
      於同法第59條賦予法院以裁量權，如認犯罪之情狀可憫恕
      ，認科以最低度刑仍嫌過重者，得酌量減輕其刑，俾使法
      院就個案之量刑，能為適當之斟酌。而刑法第59條之所謂
      犯罪之情狀，應審酌其犯罪有無可憫恕之事由，即有無特
      殊之原因與環境，在客觀上足以引起一般同情，暨宣告法
      定低度刑，是否猶嫌過重等因素，以為判斷（最高法院38
      年台上字第16號、45年台上字第1165號、51年台上字第89
      9號判例意旨參照）。爰審酌被告正值青壯、體無殘缺，
      竟以強盜方式獲取財物，雖本件被告所得之財物非鉅、並
      未大肆破壞或翻箱倒櫃搜刮財物、亦未對告訴人造成任何
      身體上傷害，姑可認被告並非窮凶極惡、肆意傷人之人，
      然這也是因為告訴人曲意配合、並未反抗所致，且就一般
      人而言，自己的住家應是最為放心、放鬆、屬於個人之隱
      私空間，被告竟藏於告訴人家中埋伏，待告訴人返家後突
      然衝出持刀脅迫，而告訴人係為一名年輕女子，對被告之
      行為應是極度驚嚇、害怕，即便最終僥倖能全身而退，經
      歷此劫後如何還能像以前一樣安穩度日、安心回家休息，
      此觀諸雖被告一再表示願向告訴人道歉、賠償，但告訴人
      聞之仍向本院表示「如果可以我希望不要出庭」、「因為
      本案真的是太可怕了，我沒有意願去法院調解，也沒有意
      願透過律師與被告調解」，並要求加重量刑等語自足觀之
      （見本院卷第53、91頁電話紀錄），平心而論，告訴人所
      受之心理上傷害及驚嚇確實十分嚴重，雖加重強盜罪之法
      定刑確實較重，然衡酌告訴人的情形，本院認不能單以財
      物損失及告訴人未受傷等節而認本案有何特別值得憫恕而
      在客觀上足以引起一般同情的情形，自無刑法第59條酌減
      其刑之適用，且發生此等強盜案件，亦會影響附近治安、
      造成居民人心惶惶，然量及上開情節，及被告自始自終均
      坦承犯行，對於告訴人之指述內容均一一承認，尚查無有
      何避重就輕、隱瞞謊報的情況，及其是因需錢處理亡父對
      年合爐事宜方犯下本案等犯罪動機、目的、犯罪手段、本
      案發生前已有數次竊盜犯罪的前科素行、被告智識程度、
      經濟及家庭狀況等一切情狀，量處如主文所示之刑，以示
      警懲。
（四）沒收部分
　 1、如附表編號1至5所示之物為被告所有，供本案強盜犯行所
      用之物，為被告供承在卷（偵卷第23頁），應依刑法第38
      條第2項前段規定宣告沒收。
　 2、現金7千元為被告犯本案之犯罪所得，雖未扣案，然並未
      符合刑法第38條之1第5項「犯罪所得已實際合法發還被害
      人者，不予宣告沒收或追徵。」、第38條之2第2項「宣告
      前二條之沒收或追徵，有過苛之虞、欠缺刑法上之重要性
      、犯罪所得價值低微，或為維持受宣告人生活條件之必要
      者，得不宣告或酌減之」等不予宣告沒收或追徵的情形，
      故仍應依刑法第38條之1第1項前段、第3項之規定宣告沒
      收，並於全部或一部不能沒收或不宜執行沒收時，追徵其
      價額。
　 3、被告用以犯本案之砂輪機並未扣案，現是否存在尚有不明
      ，為免執行困難，爰不予宣告沒收。
據上論斷，應依第299條第1項前段，判決如主文。
本案經檢察官康惠龍、丙○○提起公訴，檢察官陳玟君到庭執行職
務。
中　　華　　民　　國　　111 　年　　3 　　月　　10　　日
                  刑事第十庭    審判長法　官   林大鈞
                                      法  官   陳愷璘
                                      法  官   洪瑋嬬   
以上正本證明與原本無異。
如不服本判決應於收受判決後20日內向本院提出上訴書狀，並應
敘述具體理由。其未敘述上訴理由者，應於上訴期間屆滿後20日
內向本院補提理由書(均須按他造當事人之人數附繕本)「切勿逕
送上級法院」。 
        　　　　　　　　　　　　　　　書記官　 劉慈萱　
中　　華　　民　　國　　111 　年　　3 　　月　　10　　日
附錄論罪科刑法條
中華民國刑法第321條
犯前條第1項、第2項之罪而有下列情形之一者，處6月以上5年以
下有期徒刑，得併科50萬元以下罰金：
一、侵入住宅或有人居住之建築物、船艦或隱匿其內而犯之。
二、毀越門窗、牆垣或其他安全設備而犯之。
三、攜帶兇器而犯之。
四、結夥三人以上而犯之。
五、乘火災、水災或其他災害之際而犯之。
六、在車站、港埠、航空站或其他供水、陸、空公眾運輸之舟、
    車、航空機內而犯之。
前項之未遂犯罰之。

中華民國刑法第330條
（加重強盜罪）
犯強盜罪而有第321條第1項各款情形之一者，處7年以上有期徒
刑。
前項之未遂犯罰之。


附表
編號 物品名稱 1 菜刀1把 2 童軍繩1捆 3 小腰包1個 4 手套1雙 5 毛帽1頂